Inventaris van de verbaalarchieven van het Ministerie van Financiën: Afdeling In- en Uitgaande Rechten en Accijnsen, 1864-1877
Nationaal Archief, Den Haag
Ministerie van Financiën: Afdeling Ingaande en Uitgaande Rechten en Accijnsen
Financiën / In- en Uitgaande Rechten en Accijnsen
1864-1877
F25514
25.50 meter; 203 inventarisnummers.
Normale geschreven, getypte en gedrukte documenten, geen bijzondere handschriften.
Nationaal Archief, Den Haag
Ministerie van Financiën / Afdeling In- en Uitgaande Rechten en Accijnsen
Het archief maakt deel uit van de 2e Afdeling van het Ministerie van Financiën. Het bevat resoluties (besluiten) en ingekomen stukken van de Administratie der Directe Belastingen, In- en Uitgaande Rechten en Accijnzen over de periode 1864-1877.
Archiefvorming
Geschiedenis van de archiefvormer
1. Taken
Bij de administratie der in en uitgaande rechten en der accijnzen berustte de uitvoering van wetten en instructies betreffende de directe belastingen. Men voerde het bestuur over de diensten, die belast waren met de inning hiervan.
In grote lijnen betreft het de volgende belastingen: belastingen op de in-, uit- en doorvoer; waarborg en gouden en zilveren werken; vuur-, ton- en bakengelden; scheepsmetingen en afgifte van zeebrieven; regelingen ten aanzien van de Rijn-, Maas- en Scheldevaart; statistieken van handel en scheepvaart; accijnzen ten aanzien van suiker, zout, tabak, wijn, bier, gedistilleerd, geslacht etc; omzetbelasting; rijwielbelasting
2. Organisatie
1 januari 1863 werden de afdelingen In- en Uitgaande Rechten en Accijnzen samengevoegd tot Afdeling In- en Uitgaande Rechten en Accijnsen. De verificatietaak werden van deze afdelingen losgemaakt en samengebracht in de nieuwe afdeling Verificatie.
Afdeling Directe Belastingen
Afdeling In- en Uitgaande Rechten en Accijnzen
Afdeling Comptabiliteit
1e bureau Agenda, verificatie
2e bureau Begroting, regularisatie, tractementen
3e bureau Drukwerk
Afdeling Verificatie
Afdeling Personeel.
Omdat de uitgaande rechten waren afgeschaft, wijzigde men per 1 januari 1878 de naam van de administratie in Administratie der Directe Belastingen, Invoerrechten en Accijnzen
Geschiedenis van het archiefbeheer
Gedurende de gehele periode hebben de afdelingen en administraties van het ministerie hun archivalia in beginsel geordend tot één centraal verbaalarchief, waarbij de besluiten van de minister chronologisch geordend werden op datum van afdoening. Enkele afdelingen hebben echter uit praktische overwegingen gemeend deze centrale ordening te moeten verlaten. Hun stukken werden, na gelicht te zijn uit het verbaalarchief, geordend tot dossiers en bundels op onderwerp. Door deze opsplitsing waren tot 1995 de volgende bestanddelen te onderscheiden:
Het openbare verbaalarchief, chronologisch geordend op datum van afdoening, 1831-1935. Omvang 1245 meter.
Het kabinets/geheime verbaalarchief, chronologisch geordend op datum van afdoening, 1831-1940. Omvang 38 meter.
Het dossierarchief over de periode 1831-1918, dat voornamelijk bestaat uit dossiers van het Generaal Secretariaat, de Administraties van de Generale Thesaurie en van 's-Rijks Uitgaven, de Afdeling Posterijen en de Afdeling Telegrafie. Voorts bestaat dit archief nog uit een aantal losse items van de "belastingafdelingen" (Rijnvaart, handelstraktaten, Ambulante Recherche, Algemeen Zegelkantoor etc). De inventaris op dit bestand, omvang 55 meter, is vervallen, thans is het 2.08.41.
Het dossierarchief over de periode 1919-1940, dat voornamelijk bestaat uit dossiers van het Secretariaat, de Thesaurie, het Kabinet en voorts enige commissiearchieven. Toegankelijk met behulp van inventaris 2.08.41. Omvang 145 meter.
Het dossierarchief van de Afdeling Pensioenen over de periode (1860) 1904-1933, waarin tevens opgenomen het archief van het Bemiddelingsbureau Wachtgelders 1922-1932. Zie inventaris 2.08.35.01. Omvang 8 meter.
Het archief van de Afdeling Erediensten over de periode 1871-1940. Zie inventaris 2.08.13. Omvang 40 meter.
De archivalia van de Afdeling Domeinen, die onderverdeeld zijn in de perioden 1823-1868 (hierin tevens de periode 1823-1840 van het Amortisatie Syndicaat), 1869-1913 en 1914-1944. Zie de inventarissen 2.08.16 t/m 21 en 2.08.34.
De archivalia van de Afdeling Rijksgebouwen (1922-1940) zijn geheel geïncorporeerd in het archief van de Rijksgebouwendienst. Dit archief berust nog bij de Rijksgebouwendienst.
Het archief van de Afdeling Kadaster is in vroeger dagen grotendeels illegaal door het ministerie van Financiën vernietigd.
Het probleem bij het openbaar verbaalarchief was echter, dat het afsplitsen van stukken naar afdelingsarchieven geenszins consequent is geschied, waardoor het kan voorkomen, dat men in bepaalde perioden nog ruimschoots stukken in het verbaal aantreft, die in een latere fase tot een dossier zijn gevormd. Wel kan gezegd worden, dat het merendeel en daarmee tevens de meer belangrijke archivalia van het Secretariaat, de Thesaurie, de Rijksuitgaven en van de afdelingen Posterijen en Telegrafie uit het verbaal verwijderd zijn. Het openbaar verbaal bestond aldus voornamelijk uit archivalia afkomstig van de "belastingafdelingen" van het Ministerie.
De verwerving van het archief
De rechtstitel is (nog) onbekend
Inhoud en structuur van het archief
2.08
Aanwijzingen voor de gebruiker
Openbaarheidsbeperkingen
Volledig openbaar.
Materiële beperkingen
Aanvraaginstructie
Openbare archiefstukken kunnen online worden aangevraagd en gereserveerd. U kunt dit ook via de terminals in de studiezaal van het Nationaal Archief doen. Om te kunnen reserveren dient u de volgende stappen te volgen:
U maakt een profiel aan op www.gahetna.nl, en logt vervolgens in
Via de archiefinventaris (alleen de beschrijvingen met rode nummers) selecteert u het gewenste archiefstuk door op de knop 'Reserveren' te klikken
In het volgende scherm geeft u aan op welke dag u het archiefstuk wilt inzien
Indien u zich bevindt in de studiezaal en een tafelnummer heeft ontvangen kunt u dit nummer vermelden. Als u geen tafelnummer heeft kunt u tafelnummer 777 laten staan
Vervolgens bevestigt u uw reservering door deze te versturen.
Verwant materiaal
Beschikbaarheid van kopieën
Verwante archieven
Voor een algemene inleiding op de archieven van het Ministerie van Financiën zie toegang 2.08.05.01 Inventaris van de agenda's en eigentijdse toegangen op het openbaar verbaal archief van het Ministerie van Financiën, 1831-1935.
Beschrijving van de series en archiefbestanddelen
- Resoluties (besluiten) en ingekomen stukken van de Administratie der Directe Belastingen, In- en Uitgaande Rechten en Accijnzen van het Ministerie van Financiën (Afdeling In- en Uitgaande Rechten en Accijnzen), 1864 januari 2 - 1877 december 31.; 1-203; 203 pakken
  - 1864 januari 2 - februari 2, 1
  - 1864 februari 3 - maart 3, 2
  - 1864 maart 4-31, 3
  - 1864 april 1-23, 4
  - 1864 april 25 - mei 20, 5
  - 1864 mei 21 - juni 10, 6
  - 1864 juni 11 - juli 6, 7
  - 1864 juli 7-21, 8
  - 1864 juli 22 - augustus 20, 9
  - 1864 augustus 22 - september 15, 10
  - 1864 september 17 - oktober 17, 11
  - 1864 oktober 18 - november 14, 12
  - 1864 november 15 - december 20, 13
  - 1864 december 21 - 1865 januari 19, 14
  - 1865 januari 20 - februari 22, 15
  - 1865 februari 23 - maart 31, 16
  - 1865 april 1 - mei 4, 17
  - 1865 mei 5 - juni 12, 18
  - 1865 juni 13 - juli 21, 19
  - 1865 juli 24 - augustus 19, 20
  - 1865 augustus 22 - september 21, 21
  - 1865 september 22 - oktober 31, 22
  - 1865 november 2-21, 23
  - 1865 november 22 - december 26, 24
  - 1865 december 29 - 1866 januari 22, 25
  - 1866 januari 23 - februari 15, 26
  - 1866 februari 16 - maart 5, 27
  - 1866 maart 6 - april 5, 28
  - 1866 april 6 - april 24, 29
  - 1866 april 25 - mei 17, 30
  - 1866 mei 18 - juni 20, 31
  - 1866 juni 21 - juli 23, 32
  - 1866 juli 24 - augustus 14, 33
  - 1866 augustus 15 - september 10, 34
  - 1866 september 11 - oktober 10, 35
  - 1866 oktober 11 - november 9, 36
  - 1866 november 10 - december 22, 37
  - 1866 december 24 - 1867 januari 19, 38
  - 1867 januari 21 - februari 13, 39
  - 1867 februari 14 - maart 14, 40
  - 1867 maart 15 - april 2, 41
  - 1867 april 3-18, 42
  - 1867 april 20 - mei 20, 43
  - 1867 mei 27 - juni 20, 44
  - 1867 juni 21 - juli 13, 45
  - 1867 juli 15 - augustus 12, 46
  - 1867 augustus 13 - september 7, 47
  - 1867 september 9 - oktober 8, 48
  - 1867 oktober 10 - november 5, 49
  - 1867 november 6-30, 50
  - 1867 december 5-31, 51
  - 1868 januari 2 - februari 1, 52
  - 1868 februari 3 - maart 5, 53
  - 1868 maart 6 - april 20, 54
  - 1868 april 21 - mei 14, 55
  - 1868 mei 15 - juni 5, 56
  - 1868 juni 6 - juli 4, 57
  - 1868 juli 6-24, 58
  - 1868 juli 27 - augustus 15, 59
  - 1868 augustus 17 - september 19, 60
  - 1868 september 21 - oktober 20, 61
  - 1868 oktober 21 - november 20, 62
  - 1868 november 21 - december 26, 63
  - 1868 december 28 - 1869 februari 12, 64
  - 1869 februari 13-23, 65
  - 1869 februari 24 - maart 18, 66
  - 1869 maart 20 - april 12, 67
  - 1869 april 13 - mei 10, 68
  - 1869 mei 11-29, 69
  - 1869 juni 1-23, 70
  - 1869 juni 25 - juli 15, 71
  - 1869 juli 16 - augustus 4, 72
  - 1869 augustus 5-27, 73
  - 1869 augustus 28 - september 30, 74
  - 1869 oktober 1 - november 9, 75
  - 1869 november 10 - december 22, 76
  - 1869 december 23 - 1870 januari 19, 77
  - 1870 januari 20 - februari 14, 78
  - 1870 februari 17 - maart 10, 79
  - 1870 maart 11 - april 7, 80
  - 1870 april 9-29, 81
  - 1870 mei 3-31, 82
  - 1870 juni 1 - juli 20, 83
  - 1870 juli 22 - augustus 12, 84
  - 1870 augustus 17 - september 16, 85
  - 1870 september 17 - oktober 10, 86
  - 1870 oktober 11-31, 87
  - 1870 november 1 - december 9, 88
  - 1870 december 10-31, 89
  - 1871 januari 2-20, 90
  - 1871 januari 21 - februari 16, 91
  - 1871 februari 18 - maart 7, 92
  - 1871 maart 8-31, 93
  - 1871 april 1 - mei 19, 94
  - 1871 mei 20 - juni 21, 95
  - 1871 juni 22 - juli 26, 96
  - 1871 juli 27 - augustus 28, 97
  - 1871 augustus 29 - oktober 12, 98
  - 1871 oktober 13 - november 10, 99
  - 1871 november 11 - december 13, 100
  - 1871 december 14-30, 101
  - 1872 januari 3-22, 102
  - 1872 januari 23 - februari 7, 103
  - 1872 februari 8-27, 104
  - 1872 februari 28 - maart 12, 105
  - 1872 maart 13-28, 106
  - 1872 maart 30 - april 19, 107
  - 1872 april 20 - mei 11, 108
  - 1872 mei 13 - juni 3, 109
  - 1872 juni 4-15, 110
  - 1872 juni 18 - juli 3, 111
  - 1872 juli 4-19, 112
  - 1872 juli 22 - augustus 8, 113
  - 1872 augustus 9-31, 114
  - 1872 september 3-24, 115
  - 1872 september 25 - oktober 14, 116
  - 1872 oktober 15-31, 117
  - 1872 november 1-30, 118
  - 1872 december 2-14, 119
  - 1872 december 16-31, 120
  - 1873 januari 2-28, 121
  - 1873 januari 29 - februari 20, 122
  - 1873 februari 21 - maart 18, 123
  - 1873 maart 19 - april 21, 124
  - 1873 april 22 - mei 19, 125
  - 1873 mei 21 - juni 24, 126
  - 1873 juni 25 - juli 25, 127
  - 1873 juli 30 - augustus 25, 128
  - 1873 augustus 26 - september 25, 129
  - 1873 september 26 - oktober 20, 130
  - 1873 oktober 21 - november 19, 131
  - 1873 november 20 - december 15, 132
  - 1873 december 16 - 1874 januari 13, 133
  - 1874 januari 14 - februari 20, 134
  - 1874 februari 21 - maart 21, 135
  - 1874 maart 23 - april 18, 136
  - 1874 april 20 - mei 16, 137
  - 1874 februari 21 - maart 21, 138
  - 1874 mei 19 - juni 12, 139
  - 1874 juni 15 - juli 10, 140
  - 1874 juli 11-31, 141
  - 1874 augustus 1-28, 142
  - 1874 augustus 29 - september 22, 143
  - 1874 september 23 - oktober 8, 144
  - 1874 oktober 9 - november 4, 145
  - 1874 november 5 - december 4, 146
  - 1875 januari 2 - februari 8, 147
  - 1875 februari 9-25, 148
  - 1875 februari 26 - maart 19, 149
  - 1875 maart 20 - april 15, 150
  - 1875 april 16 - mei 14, 151
  - 1875 mei 15 - juni 7, 152
  - 1875 juni 8-25, 153
  - 1875 juni 26 - juli 10, 154
  - 1875 juli 12-31, 155
  - 1875 augustus 2-24, 156
  - 1875 augustus 25 - september 25, 157
  - 1875 september 27 - oktober 13, 158
  - 1875 oktober 14-27, 159
  - 1875 oktober 28 - november 15, 160
  - 1875 november 16-30, 161
  - 1875 december 1-19, 162
  - 1875 december 20-31, 163
  - 1876 januari 3-21, 164
  - 1876 januari 22 - februari 8, 165
  - 1876 februari 9-25, 166
  - 1876 februari 26 - maart 13, 167
  - 1876 maart 14-27, 168
  - 1876 maart 28 - april 8, 169
  - 1876 april 15-26, 170
  - 1876 april 27 - mei 6, 171
  - 1876 mei 8-24, 172
  - 1876 mei 26 - juni 12, 173
  - 1876 juni 14 - juli 5, 174
  - 1876 juli 5-26, 175
  - 1876 juli 27 - augustus 16, 176
  - 1876 augustus 17 - september 8, 177
  - 1876 september 9-29, 178
  - 1876 september 30 - oktober 7, 179
  - 1876 oktober 9-31, 180
  - 1876 november 1-18, 181
  - 1876 november 20 - december 14, 182
  - 1876 december 15-30, 183
  - 1877 januari 2-27, 184
  - 1877 januari 29 - februari 14, 185
  - 1877 februari 15 - maart 5, 186
  - 1877 maart 6-20, 187
  - 1877 maart 21 - april 7, 188
  - 1877 april 9-23, 189
  - 1877 april 24 - mei 5, 190
  - 1877 mei 7-25, 191
  - 1877 mei 26 - juni 7, 192
  - 1877 juni 8-25, 193
  - 1877 juni 26 - juli 10, 194
  - 1877 juli 11-31, 195
  - 1877 augustus 1-24, 196
  - 1877 augustus 25 - september 17, 197
  - 1877 september 19 - oktober 11, 198
  - 1877 oktober 12-29, 199
  - 1877 oktober 31 - november 17, 200
  - 1877 november 19-28, 201
  - 1877 november 29 - december 14, 202
  - 1877 december 15-31, 203